【裁判字號】    97,易,3418
【裁判日期】    981211
【裁判案由】    詐欺
【裁判全文】
臺灣板橋地方法院刑事判決              97年度易字第3418號
公  訴  人  臺灣板橋地方法院檢察署檢察官
被      告  己○○
選任辯護人  周志安律師
選任辯護人  張人志律師
被      告  丙○○
上列被告因詐欺案件，經檢察官提起公訴（97年度偵字第27145
號），本院判決如下：
    主  文
己○○共同意圖為自己不法之所有，以詐術使人將本人之物交付
，共罪，各處有期徒刑捌月；應執行有期徒刑壹年捌月。
丙○○共同意圖為自己不法之所有，以詐術使人將本人之物交付
，共罪，各處有期徒刑陸月，如易科罰金，均以新臺幣壹仟元
折算壹日；應執行有期徒刑壹年肆月，如易科罰金，以新臺幣壹
仟元折算壹日。
    事  實
一、己○○、丙○○及壬○○（壬○○所犯詐欺罪業經本院判處
    應執行有期徒刑6月，如易科罰金，以新臺幣【下同】2,000
    元折算1 日確定）分別與真實姓名年籍不詳，綽號係「馬經
    理」、「余先生」之成年男子所屬詐欺集團之成員，共同意
    圖為自己不法所有之犯意，先由同一詐欺集團之其他成員於
    報紙刊登徵求司機之廣告，吸引不特定之第三人提供帳戶，
    幫助該詐欺集團人員詐騙使用，並由綽號「馬經理」或「余
    先生」之人以行動電話0000000000、0000000000、00000000
    00號先聯絡己○○、丙○○2 人於附表所示之時、地，向戊○○、辛○及蕭銘漢等3 人（均因見報載相關廣告而提供渠
    等之帳戶、提款卡及密碼等物，其中戊○○業經本院判處有
    期徒刑3 月，而辛○則為本院判處拘役30日，緩刑2 年確定
    ，另蕭銘漢經本院判處有期徒刑4 月）收取如附表所示之帳
    戶提款卡及密碼等資料，並放置於桃園縣中壢市、內壢之家
    樂福賣場置物櫃中，再由壬○○依上開綽號「馬經理」或「
    余先生」之詐欺集團成員之指示領取後，送至位於桃園縣中
    壢市○○路○ 段234 號之尊龍客運中壢站或同上段200 號空
    軍一號統一站之櫃臺，再輾轉交予詐欺集團之不詳姓名人員
    ，而由其他詐欺集團成員分別為下列詐騙之行為：
 (一) 97年9 月10日晚7 時30分許，甲○○在其位於臺北縣板橋
      市○○路○ 段97巷2 弄9 號住處，接獲上開詐騙集團不詳
      姓名之人員之電話，誆稱：其東森購物之帳戶有問題，要
      伊至提款機前操作，甲○○不疑有他而陷於錯誤，乃依其
      指示於當日晚8 時57分許匯入新臺幣（下同）29,999元至
      戊○○之合作金庫銀行土城分行帳號0000000000000 號帳
      戶內。
 (二) 97年9 月10日晚7 時許，丁○○在其位於新竹縣新豐鄉○○街40巷35弄52號住處，接獲詐騙集團不詳姓名之人，冒
      稱係雅虎奇摩網站人員表示伊之前於該網站交易匯款帳號
      發生錯誤，之後又有詐騙集團不詳姓名之人冒以係新光銀
      行人員誆稱須依其指示操作ATM ，丁○○不疑有詐而陷於
      錯誤，乃依其指示操作ATM ，致匯款16,558元至辛○之第
      一商業銀行丹鳳分行帳號00000000000 號帳戶內。
 (三) 97年9 月13日晚6 時28分許，庚○○在其位於桃園縣蘆竹
      鄉○○○街187 巷10號5 樓之住處，接獲詐騙集團不詳姓
      名之人冒稱係東森購物客服人員，誆稱：其之前購物分期
      付款之帳單有問題，須依指示匯款，庚○○不疑有詐而陷
      於錯誤，遂依上開詐騙集團人員之指示，於同年月14日凌
      晨0 時58分許（起訴書誤為97年9 月15日），先後陸續5
      筆匯款共100,000 元（分別為22,000元、27,000元、25,0
      00元、25,000元、1,000 元）至蕭銘漢之中國信託商業銀
      行土城分行帳號000000000000號帳戶內。上開款項匯入後
      ，即旋遭詐欺集團領取一空。
    嗣經案外人林瑀綸之前因應徵工作而提供身分證影本、提款
    卡及密碼等物遭詐欺集團使用，於97年9 月15日見自由時報
    刊登應徵司機廣告，林瑀綸乃依報紙刊登之電話撥打聯絡，
    詐騙集團人員告知須提供其身分證影本、提款卡及密碼等物
    ，並告知至臺北縣土城市○○路與和平路口（土城捷運站）
    等候，會派人前去收取，林瑀綸乃報警處理，經警於同日下
    午3 時許在上址查獲己○○，並在己○○身上起出其於同日
    下午1 時30分許，依上開詐騙集團人員指示在臺北市中山區
    ○○○路2 段65巷錢櫃KTV 前向案外人賴暉龍收取信件1 只
    （內放有身分證影本【內記載提款卡密碼】及郵局金融卡【
    帳號00000000000000】等物），之後己○○帶同警員於同日
    下午4 時許，在臺北縣三重市○○道口查獲欲向己○○收取
    信件之丙○○，隨後又帶同警員於同日晚9 時20分許，在桃
    園縣中壢市○○路○ 段234 號尊龍客運中壢站內查獲欲前往
    處拿取放置於櫃檯黃色牛皮紙袋之壬○○，並在壬○○查獲
    1,500元（準備交付與丙○○之酬勞），及詐欺團成員交付
    之王傑因上開詐欺集團成員刊登之廣告應徵司機而交付其名
    義之合作金庫提款卡（帳號0000000000000）與國泰世華銀
    行提款卡（帳號0000000000 00 ）以及記載提領密碼之紙條
    1張，始悉上情。
二、案經臺北縣政府警察局土城分局報請臺灣板橋地方法院檢察
    署檢察官偵查起訴。
    理  由
壹、程序方面：
一、按被告以外之人於審判外之言詞陳述，除法律有規定者外，
    不得作為證據；被告以外之人於偵查中向檢察官所為之陳述
    ，除顯有不可信之情況者外，得為證據；又被告以外之人於
    司法警察官或司法警察調查中所為之陳述，與審判中不符時
    ，其先前之陳述具有較可信之特別情況，且為證明犯罪事實
    存否所必要者，亦得為證據。次按，被告以外之人於審判外
    之陳述，雖不符第159 條之1 至第159 條之4之規定，而經
    當事人於審判程序同意作為證據，法院審酌該言詞陳述或書
    面陳述作成時之情況，認為適當者，亦得為證據；當事人、
    辯護人於法院調查證據時，知有第159 第1 項不得為證據之
    情形，而未於言詞辯論終結前聲明異議者，視為有前項之同
    意，刑事訴訟法第159 條第1 項、第159 條之1 第2 項、第
    159 條之2 及第159 條之5 分別定有明文。經查：證人辛○
    、戊○○於偵查中向檢察官所為之陳述，均經具結在案，復
    無證據證明有顯不可信之情況，依據首揭說明，上開證人偵
    查中之陳述，均有證據能力。至證人辛○、戊○○於警詢時
    所為之陳述，就被告而言，固屬審判外之陳述，然證人辛○
    、戊○○於本院審理中經進行交互詰問後，其證述部分內容
    與警詢時陳述之情節並無不符，故依首揭規定，證人辛○、
    戊○○於警詢問時之證言，亦有證據能力。
二、又被告以外之人於審判外之陳述，雖不符合同法第159條之1
    至第159條之4之規定，但經當事人於審判程序同意作為證據
    ，法院審酌該言詞陳述或書面陳述作成時之情況，認為適當
    者，亦得為證據。當事人、代理人或辯護人於法院調查證據
    時，知有第159條第1項不得為證據之情形，而未於言詞辯論
    終結前聲明異議者，視為有前項之同意，刑事訴訟法第159
    條之5 定有明文。經查，本案被告於準備程序中對於檢察官
    所提各項證據方法之證據能力，除爭執臺北縣政府警察局土
    城分局97年10月10日出具之職務報告及詐欺集團組織圖，係
    屬審判外之陳述，並無證據能力外，其餘依上開所述，認均
    有證據能力。
貳、實體方面：
一、訊據被告丙○○對於附表編號2 、4 所示之時、地收受戊○○交付之臺新銀行景平分行帳號0000-00-0000000-0 號及蕭
    銘漢交付之中國信託商業銀行土城分行帳號000000000000號
    之事實並不否認，惟矢口否認有何詐欺之犯意，並辯稱：伊
    係看報紙應徵工作，工作內容是收信，伊並不清楚信封內放
    何物品，伊並無詐欺之意云云；另被告己○○則矢口否認有
    於附表編號1 、3 所示之時、地收取戊○○及辛○2 人所交
    付之合作金庫銀行土城分行帳號0000000000000 號與第一商
    業銀行丹鳳分行帳號0000000000號之犯行，並辯稱：伊係97
    年9 月15日看報紙應徵工作，自稱余先生之人要伊至臺北市
    ○○○路收取信件，每件報酬500 元至1,000 不等，伊係第
    1日上班即為警查獲，伊並無詐欺之意云云。經查：
 （一）被害人甲○○、丁○○及庚○○等3 人分別於97年9 月
       10日、14日遭詐騙集團之詐騙而依指示分別匯入戊○○
       、辛○與蕭銘漢之合作金庫銀行土城分行帳號000000000
       0000號、第一商業銀行丹鳳分行帳號00000000000 號及
       中國信託商業銀行土城分行帳號000000000000號帳戶內
       ，金額各為29,999元、16,558元、100,000 元之事實，
       業據證人甲○○、丁○○及庚○○於警詢時證述明確，
       此外並有內政部警政署反詐騙案件紀錄表、臺北縣政府
       警察局板橋分局大觀派出所受理各類案件紀錄表、受理
       詐騙帳戶通報警示簡便格式表、報案三聯單（見偵查卷
       第147 反面至第149 頁）、戊○○合作金庫銀行綜合存
       款存摺影本（見偵查卷第146 頁）、板信商業銀行自動
       櫃員機交易明細影本（見偵查卷第205 頁，以上係被害
       人甲○○部分）、新竹縣政府警察局竹北分局新豐分駐
       所受理各類案件紀錄表、受理詐騙帳戶通報警示簡便格
       式表、內政部警政署反詐騙案件紀錄表、自動櫃員機交
       易明細、（見偵查卷第213 頁、第216 頁至第219 頁，
       以上係被害人丁○○部分）、內政部警政署反詐騙案件
       紀錄表、桃園縣政府警察局蘆竹分局南崁派出所受理詐
       騙帳戶通報警示簡便格式表、自動櫃員機交易明細及蕭
       銘漢中國信託銀行土城分行存摺帳戶明細表（見偵查卷
       第251 頁至第258 頁，以上係被害人庚○○部分）在卷
       可稽。是甲○○、丁○○及庚○○等3 人確有遭人詐騙
       ，而分別匯款至戊○○、辛○及蕭銘漢等3 人上開帳戶
       乙事，堪以認定。
 （二）又證人戊○○於警詢時證稱：「‧‧‧我是於97年9
       月9日 看中國時報廣告版應徵外務司機並在97年9 月9
       日下午14時左右，與對方約在板橋市○○○路○ 段（亞
       東醫院急診室對面7-11超商門口）將該帳戶00000000000
       00號封面影本、汽車駕照影本還有提款卡與密碼交付一
       名自稱小馬之男子（年約40歲、微胖、禿頭、165 公分
       左右、戴墨鏡、鴨舌帽），又於偵查中結證稱：「我是
       看中國時報應徵司機上面電話‧‧‧我就答應他交付帳
       戶，馬先生說他會派人去收，地點他有說在板橋，我就
       跟他約在亞東醫院對面7-11，我於97年9 月9 日下午2
       、3 點在東醫院對面的7-11超商交付，9 月10日馬先生
       又跟我說第一本合作金庫的帳戶有問題，要我再給他第
       二本台新銀行，又跟我約在新莊夜市慈佑宮媽祖廟前面
       交付第二本帳戶，馬先生要我用信封袋裝帳戶等物，我
       沒有把信封封起來」，並經檢察官諭知證人戊○○指認
       收取帳戶之人，並告知被指認之人未必是收取帳戶之人
       ，同時要證人據實指認，經證人戊○○當庭指認97年9
       月9 日收取帳戶之人確係被告己○○，而9月10 日收取
       帳戶之人則係丙○○無誤（見偵查卷第124 頁及第141
       反面），復於本院審理時經交互詰問時證稱：「辯護人
       問：合作金庫土城分行帳號0000000000000 的帳戶是否
       是你開立的？證人答：是，是我開立的。辯護人問：你
       是否曾經把這個帳戶的存摺、提款卡、密碼或其他帳戶
       資料交給其他人？證人答：有。辯護人問：請說明交付
       這個帳戶資料的原因及過程？證人答：當時我急需用錢
       ，有一位馬先生他登報，說是日領的，我想說日領的應
       該是可以，他跟我說需要我的帳號跟我的密碼試試看有
       無被銀行凍結，當時我急著要錢，馬先生說會派一個人
       來跟我拿，那時約在亞東醫院對面的7-11前面，之後我
       就把東西交付給他。辯護人問：馬先生登報說是日領的
       是什麼意思？證人答：是薪水可以每天匯進帳戶，他說
       是司機的工作。辯護人問：你在什麼報紙看到這個廣告
       ？證人答：中國時報。辯護人問：是否記得刊登的電話
       ？證人答：我記得是0927，後面忘記了。辯護人問：你
       打0927這隻電話過去，你跟馬先生的談話內容？證人答
       ：他跟我說要我把帳戶拿去7-11前面，他說會有人來跟
       我接洽，那個人會帶我進公司。辯護人問：是什麼時間
       交付這個資料的？證人答：我記得是去年9 月9 日到9
       月10日，這兩天其中一天，時間我記得是下午3 、4 點
       。辯護人問：你交付那些資料有無裝封？證人答：我有
       用信封裝起來。辯護人問：向你收取資料的人如何找到
       你？證人答：他電話裡面跟我聯絡，他說有一位戴帽子
       的人來開車來跟我聯絡，他問我穿什麼服裝，他直接請
       那個人過來。辯護人問：你剛說電話跟你聯絡的「他」
       是指馬先生？證人答：對。辯護人問：跟你收取帳戶的
       人是否是馬先生？證人答：不是。辯護人問：跟你收取
       帳戶的人，他找到你之後如何表明自己的身分？證人答
       ：他直接過來問我是否是游先生。辯護人問：可否說明
       你們的對話過程？證人答：他一來先進去7-11買一瓶飲
       料，之後走到我身邊問我是否是游先生，我說我是，他
       說馬先生要我來跟你收資料，當他拿到我的資料，他還
       有用我的手機打電話給馬先生，跟馬先生報告說他有拿
       到我的東西，他們口中的馬先生是稱呼他為馬經理，電
       話說完就掛掉了，東西就拿走了。辯護人問：整個收取
       的過程時間約多久？證人答：3 到5 分鐘左右。辯護人
       問：你在跟那個收取帳戶的人的對話過程中有無提到你
       交付的物品是什麼及交付的原因？證人答：沒有，我有
       跟他說這個是馬先生要的，就這樣子而已。辯護人問：
       收取過程中，向你收取的人有無打開信封袋？證人答：
       沒有。辯護人問：向你收取帳戶的人，長相、身高臉部
       特徵或身材的特徵，請你形容？證人答：他的身材略胖
       ，他是站在低階，跟我差不多高，前面額頭有點禿禿的
       。辯護人問：他的穿著？證人答：他那天穿紅色的衣服
       ，一件牛仔褲。辯護人問：身上有無穿戴其他物品？證
       人答：有拿一個小的公事包，其他物品沒有看到，他有
       戴帽子。辯護人問：什麼樣的帽子？證人答：應該是鴨
       舌帽。辯護人問：除了鴨舌帽之外？證人答：口罩掛在
       嘴巴而已，鼻子沒有掛到。辯護人問：有無戴眼鏡？證
       人答：戴淺色墨鏡。辯護人問：他的膚色？證人答：好
       像是略黑。辯護人問：收取過程中，他有無把墨鏡、口
       罩或鴨舌帽摘下來？證人答：他帽子有推高一點，墨鏡
       沒有拿掉。辯護人問：收取時你們面對面相隔多遠？證
       人答：我在階梯上，他在階梯下，相隔不到50公分。辯
       護人問：跟你收取帳戶的人的身高？證人答：他站在那
       邊跟我差不多高，那個階梯大概10幾20公分左右。辯護
       人問：他的年紀？證人答：大概40出頭。辯護人問：請
       你看向你收取帳戶的人有無在法庭內？證人答：有。辯
       護人問：請指出是何人？證人答：（證人手指被告己○○）辯護人問：你剛才說跟你收取帳戶的人戴鴨舌帽、
       墨鏡還有口罩，你剛才是如何指認出被告己○○？證人
       答：他的眼睛還有他額頭比較高，禿禿的，且那天距離
       還蠻近的。辯護人問：除了眼睛跟額頭外，有無其他特
       徵？證人答：我沒有注意，因為時間很短。辯護人問：
       收取當天的天氣？證人答：天氣不是很好，可是沒有下
       雨。檢察官問：當天你交付帳戶資料時，是裝在信封袋
       ，這個信封袋有無封起來？證人答：有。檢察官問：當
       天向你收取帳戶的人是戴墨鏡，是否看得到眼睛？證人
       答：看得到。」（見本院審理卷附98年9 月29日審判筆
       錄）。證人辛○於警詢時證稱：「於97年9 月8 日13
       時30分左右，在臺北縣板橋市○○路○ 段上的燦坤3C店
       前，交給一位男子自稱是馬先生叫他來向我收取的男子
       」，又於偵查中結證稱：「今年9 月8 日下午1 時30分
       許在板橋舊的後站燦坤3C交付帳戶。我也是看中國時報
       找一個馬先生電話00000 00000 ，接電話的人就說他們
       是日領薪資每日2 千元，他自稱是馬先生，馬先生說他
       要看我的帳戶是否安全，要我交付帳戶存摺、提款卡、
       密碼，我們都是用電話聯絡，馬先生要我用信封袋袋帳
       戶等物，我沒有把信封封起來，我確認是在庭的被告【
       指被告己○○】」（見偵查卷第124 頁及第211 頁反面
       ），復於本院審理經交互詰問時證稱：「辯護人問：第
       一銀行丹鳳分行帳號00000 000000的帳戶是否是你所有
       ？證人答：現在那個帳戶已經解除被刪除，已經解除警
       示帳戶，我去問過第一銀行，如沒有錢會砍掉。辯護人
       問：你有無開立過這個帳戶？證人答：有。辯護人問：
       是否曾經將這個帳戶的存摺、提款卡及密碼或其他的帳
       戶資料交付給別人？證人答：有。辯護人問：請詳細說
       明你交付這個帳戶資料的原因及過程？證人答：那時我
       在找工作，看報紙，報紙上有登求職廣告要請司機，我
       打電話去問，是一位姓馬的男子，後來他跟我說工作內
       容，跟我說我的工作要載小姐，問我可否接受，那時我
       覺得沒什麼問題，我想說可以，他問我有無多的銀行帳
       戶提供做薪資轉帳，因為我本身有個第一銀行87年剛退
       伍找工作的薪資轉帳帳戶，約有7 、8 年沒有用，我想
       說裡面沒什麼錢，我同意把這個帳戶當作我現在要找這
       個工作的薪資轉帳帳戶，我們中間有電話聯繫，我打電
       話給他，他要我準備提款卡、帳戶存摺影本、駕照影本
       還有我的提款卡密碼，他跟我說要拿我的提款卡去測試
       銀行有無當日存提的功能，我想說裡面沒有錢，所以沒
       有關係，如他要騙我的錢，也只有300 多元，我想說沒
       有關係就交給他，我在交給他時，那時我們有約時間交
       給他，我們約在板橋四川路的燦坤3C，那時他來之前他
       有打電話叫我在樓下等他，等大概30分鐘左右，對方過
       來，我有跟他說我穿什麼服裝，他後來看到我就問我的
       姓名，我說對，我的東西就交給他。他檢查沒有什麼問
       題，他就走了，當下我打電話給馬先生問有無其他要注
       意的東西，他說他今天會做一筆錢的轉帳，如我有去銀
       行確認的話，叫我不要管這個錢，他只是要確認有無不
       能領的問題。辯護人問：你是在什麼報紙看到應徵廣告
       ？證人答：中國時報。辯護人問：你是否記得你打的電
       話號碼？證人答：沒有，我手機前一段時間螢幕壞掉，
       換了一個手機。辯護人問：你是在什麼時間交付你剛才
       所稱的資料？證人答：一點半到兩點，日期我要看月曆
       才知道。辯護人問：向你收取資料的人是否是馬先生本
       人？證人答：不是，馬先生說要找助理來收，他說他會
       派助理來找我。辯護人問：向你收資料的人是如何找到
       你？證人答：那時我有跟馬先生說我的服裝，那時我是
       站在燦坤的騎樓。辯護人問：他找到你時，如何表明自
       己的身分？證人答：因為我的服裝他跟我確認，他只講
       了辛○，我就點頭說對，我就把東西交給他。辯護人問
       ：你交付的帳戶資料有無裝封？證人答：沒有。就是一
       個信封袋，資料放在信封袋裡面。辯護人問：在收取資
       料過程中，你跟收取的人有無其他詳細的對話內容？證
       人答：沒有，因為我當時問馬先生說我有無要注意什麼
       東西，他沒有說要注意什麼東西，他只是要確認我的帳
       號有沒有問題，對存提的部分有無問題，確認後會在跟
       我聯絡。現場跟我收取的人我沒有跟他有其他的對談。
       辯護人問：跟你收取帳戶的人有無當場打開信封袋，查
       看裡面的物品？證人答：我有看到他這個動作，我拿給
       他，他有打開做確認。辯護人問：他有無在你面前一一
       清點？證人答：沒有，我看他翻一下，他沒有講什麼話
       ，就離開了，後來我又打電話問馬先生，看要多久時間
       面試。辯護人問：你是在收取的當場打電話給馬先生還
       是收取的人離開你才打？證人答：他離開。辯護人張問
       請說明向你收取資料的人，他的長相、身高及身材特徵
       ？證人答：那個時候他穿半長不短的褲子，胖胖的，肚
       子有點大，個子跟我差不多。那時他戴鴨舌帽。辯護人
       問：他當天的穿著除了鴨舌帽外，有無其他更明顯的特
       徵？證人答：好像是穿有領的POLO衫，沒有其他更明顯
       的特徵。辯護人問：他的年紀？證人答：這個我不會看
       。辯護人問：向你收取的時間？證人答：大概1 、2 分
       鐘而已，他問姓名確認後，我交給他，他翻一下，這樣
       子而已。辯護人問：你跟他面對面相隔多遠？證人答差
       不多1 公尺不到。辯護人問：跟你收取的人的身高？證
       人答：應該是跟我差不多，我身高170 ，因為他有戴帽
       子。辯護人問：他身上的穿著，除了帽子之外，有無穿
       戴其他物品？證人答：沒有注意，因為那時我的機車不
       是停在那個地方，我們2 人的機車都沒有停在那邊。辯
       護人問：你再形容一下跟你收取帳戶的人他的膚色？證
       人答：沒有印象。辯護人問：他的頭髮的長度？證人答
       ：因為他戴帽子，這個我不曉得。辯護人問：收取那時
       的天氣？證人答：有點陰天，早上有下雨。辯護人問：
       請看一下現場有無當天向你收取帳戶的人？證人答：有
       。辯護人問：請指出是何人？證人答：（證人手指在庭
       被告己○○）。辯護人問：收取帳戶的人有無戴眼鏡？
       證人答：有。辯護人問：是否記得是什麼樣的眼鏡？證
       人答：不記得。辯護人問：請求提示偵卷97偵27145 號
       第135 頁97年10月6 日之偵訊筆錄，請看一下最後一行
       ，你於偵查中說被告當天戴鴨舌帽、太陽眼鏡，可否說
       明一下究竟跟你收取帳戶的人當日是否有戴太陽眼鏡，
       證人答：是。辯護人問：他太陽眼鏡在收取過程中有無
       拿下？證人答：沒有。辯護人問：跟你收取帳戶的人，
       依照你所述，他沒有把鴨舌帽及太陽眼鏡拿下來，你是
       如何指認他的，包含之前及今日的指認？證人答：角度
       看臉型的部分，我剛講胖胖的，眼睛跟額頭部分被遮起
       來，其他部分是外觀可以看到。檢察官問：偵查中檢察
       官有請你指認是何人跟你收取帳戶？證人答：是。檢察
       官問：當時檢察官有明確跟你說是何人跟你收取帳戶？
       當時是問你？還是直接跟你說是何人跟你收取帳戶？證
       人答：是檢察官問，我回答，不是檢察官直接跟我說的
       。檢察官問：當時檢察官問你的時候，他問話的態度如
       何？證人答：正常。辯護人問：請求提示97偵27985 卷
       第221 頁97年10月3 日證人辛○警詢筆錄，請看第2 頁
       倒數第1 的問題，警局提示3 人的照片給你檢視，詢問
       其內有無向你收取資料的人，你回答有，是己○○，請
       問警察提供照片給你指認時，有無事前向你表示照片中
       有可能沒有向你收取帳戶的人？證人答：有，他拿了很
       多張照片，問我有無跟我收取帳戶的人，警察也有跟我
       說裡面也有可能沒有跟我收取帳戶的人。辯護人起稱：
       請求被告己○○與證人核對身高差異。審判長請被告己○○至應訊台。審判長問：被告己○○你多高？被告答
       ：180 。審判長請被告己○○至旁聽席。檢察官問：剛
       才被告己○○站在你旁邊，你仍然確定是他跟你收取帳
       戶？證人答：是。審判長問：剛才被告己○○表示他身
       高180 公分，而你自己說你只有170 公分，為何你會表
       示是被告己○○向你收取證件、提款卡、密碼等物品，
       並且表示向你收取的人身高與你相同？證人答：我站在
       騎樓上，向我收取的人是站在人行道上，我站的位置較
       高，而收取的人所站的位置比較低。審判長問：所以依
       你目測身高與你相同？證人答：是。審判長問：你剛才
       表示向你收取裝在信封內的提款卡、密碼等物品，收取
       的人有檢查你所交付的物品，你這邊所謂的檢查是何意
       ？證人答：我看他有把信封袋打開來，翻一翻，我裡面
       有一個提款卡、存摺的封面影本、駕照影本還有一張寫
       著密碼的小白紙，東西都是薄薄的。」（見本院審理卷
       附98年9 月29日審判筆錄。此外並有證人蕭銘漢分別於
       警詢及偵查中證述明確，及共同被告壬○○於警詢、偵
       查及本院審理時供述在卷可佐。次查，被告己○○無論
       就其身高、外型都有其獨特性，是縱被告己○○如上開
       證人戊○○及辛○證述於天候不佳或有下雨之時，刻意
       以頭戴鴨舌帽並配帶墨鏡，甚至站在低處掩飾，證人戊○○及辛○於本院審理時經辯護人要求渠等指認當時向
       渠等收取帳戶之人係何人時，亦明確指認即是被告己○○無訛；況證人戊○○及辛○所犯幫助詐欺案件，亦早
       經本院判決確定在案，亦無為自身案件之利益而誣指被
       告己○○之必要。是以，證人辛○、戊○○2 人之證述
       自較為客觀可採。
 （三）再被告己○○辯稱：伊當時在乙○○豬肉攤工作，不可
       能向辛○、戊○○收取帳戶等物及97年9 月8 日因駕照
       遭吊銷執「吊銷駕照重新審驗表」向臺北監理所北部汽
       車技術訓練中心申請重新訓練及考照，不可能向辛○收
       取帳戶等物云云；然查：依證人乙○○於本院審理時對
       於被告己○○於97年9 月8 日及9 日2 日確有至豬肉攤
       幫忙或該2 日有無離開及何時離開等重要事項皆證稱無
       法確認等語。（見本院審理卷附98年11月17日審判筆錄
       ）。又被告己○○申辦有關吊銷駕照重新審驗表乙事，
       亦據臺北市監理處函覆略以：己○○於97年9 月4 日至
       本處填寫「受終身不得考領駕駛執照重新申請考驗申請
       書」，申請重新考驗，本處爰通知盧君前來領取經註明
       資格審核結果『第1 階段符合申請教育訓練資格』之「
       受終身不得考領駕駛執照重新申請考驗申請書」，盧君
       於97年9 月8 日前來本處北區分處簽收，惟時間係該日
       上午或下午已不復記憶，有該處98年4 月27日北市監北
       字第09860509100 號函及交通部公路總局北部訓練所
       98年4 月27日北訓教字第0980000942號函在卷可參。是
       亦無法執此作為有利於被告己○○於97年9 月8 日及9
       月9日並無向辛○、戊○○2 人收取帳戶等物之認定。
 （四）又被告己○○、丙○○自稱係見報紙刊登應徵司機之廣
       告，而撥打電話應徵云云，是被告己○○、丙○○2 人
       既係應徵司機之工作，之後卻從事收取放置不明物品之
       信件工作？再被告己○○、丙○○2 人既係應徵工作，
       然對於任職之公司名稱、地址、公司營業項目之內容、
       負責人姓名等等重要事項，均無所悉；況被告己○○、
       丙○○2 人應徵工作，均自承並未見到應徵員工之無論
       係自稱「余先生」之人或「馬經理」之人，皆係以電話
       聯絡，此顯有悖於常情！再者，被告己○○、丙○○皆
       係接獲電話後，前往附表所示之地點向辛○、戊○○及
       蕭銘漢等人收取信封袋，而每件報酬如被告2 人自承係
       500 元至1,500 元不等（論件計酬），此簡單之工作，
       卻有如此優渥之薪資，實與常理有違! 再依上開證人辛○、戊○○及蕭銘漢等人證述信封內放有身分證影本、
       提款卡及密碼等物，並非龐大巨重之物，縱放置在信封
       內，任何人觸摸後，對於信封內放置有提款卡亦可知悉
       ；況僱用被告2 人向人收取如此微輕之信件，卻付出高
       達500 元至1,500 元不等之報酬，被告2 人豈有不懷疑
       之理。再依上開證人辛○所述，被告己○○有翻取信封
       內之物品檢查等情，是被告2 人對於信封內放置有提款
       卡及密碼等物，自應知之甚詳。從而，被告2 人詐欺之
       犯意彰彰明甚。
 （五）綜上所述，被告2 人所辯各節，顯屬飾卸之詞，委無可
       採。本案罪證明確，被告2 人之犯行堪以認定，應依法
       論科。
二、核被告己○○及丙○○2 人所為，均係犯刑法第339 條第1
    項之詐欺取財罪。按共同正犯之意思聯絡，原不以數人間直
    接發生者為限，即有間接之聯絡者，亦包括在內。如甲分別
    邀約乙、丙犯罪，雖乙、丙間彼此並無直接之聯絡，亦無礙
    於其為共同正犯之成立（最高法院77年臺上字第2135號判例
    參照）；又共同實施犯罪行為之人，在合同意思範圍以內，
    各自分擔犯罪行為之一部，相互利用他人之行為，以達其犯
    罪之目的者，即應對於全部所發生之結果，共同負責；共同
    正犯間，非僅就其自己實施之行為負其責任，並在犯意聯絡
    之範圍內，對於其他共同正犯所實施之行為，亦應共同負責
    ，即共同正犯，只須具有犯意聯絡及行為分擔，而不問犯罪
    動機起於何人，亦不問每一階段犯行是否均經參與，皆無礙
    於共同正犯之成立（最高法院32年上字第1905號判例、90度
    臺上字第5353號、第3205號判決意旨參照）。查本件依被告
    己○○及丙○○2 人之工作內容係分向辛○、戊○○及蕭銘
    漢等3 人收取信封袋（內放有提款卡及密碼等物），再將收
    取之信封袋依指示放置在家樂福大賣場內櫃子，而由另共同
    被告壬○○自家樂福大賣場內櫃子內取出上開信封袋，再送
    至上開尊龍客運或空軍一號客運站之櫃檯，輾轉交由詐欺集
    團人員之後即可領取每次酬勞500 元至1,500 元，渠等從事
    之工作與一般業務員之工作顯不相同，且審視被告2 人上開
    工作內容，亦迥異於一般正常之工作；況依被告等工作之時
    間與內容，渠等所領取之酬勞顯高於一般之業務員，被告2
    人皆係受有教育之人，焉有無法辨識之理！是被告2 人就本
    件詐欺犯行與「馬經理」、「余先生」及壬○○等人間，有
    犯意之聯絡及行為之分擔，皆為詐欺取財罪之共同正犯。又
    被告與詐欺集團成員先後為上開3 次（詐騙甲○○、丁○○
    及庚○○等3 人）詐欺之犯行，手段略有不同，顯係犯意各
    別、手段互異，應分論併罰。至起訴書認被告係就附表所示
    之4 次收取帳戶、提款卡及密碼，應分論併罰，顯有誤會（
    蓋交付提款卡及密碼之戊○○、辛○及蕭銘漢3 人業經本院
    判刑確定，不可能同時為詐欺罪之被害人），附此說明。爰
    分別審酌被告2 人犯罪之動機、目的、手段、所獲利益及被
    害人所受損害之金額之程度，及被告己○○及丙○○2 人犯
    罪後雖否認有詐欺之意圖，然被告己○○對於收取辛○、戊○○之基本事實亦狡詞置辯、未見悔意等一切情狀，各量處
    如主文所示之刑，並依法定其應執行之刑及就被告丙○○部
    分諭知易科罰金之折算標準，以資懲儆。至扣案之1,500 元
    尚未交付被告丙○○，自非被告丙○○所有，故無從於本案
    中宣告沒收，附此說明。
三、又公訴人以被告己○○犯罪後否認犯行、態度不佳，及被告
    己○○、丙○○2 人犯危害社會治安甚鉅，請求量處被告己○○各有期徒刑3 年，被告丙○○各有期徒刑2 年，惟本院
    認被告2 人參與詐欺犯行之程度及本件被害人遭詐之金額等
    一切情狀，各量處如主文所示之刑，認已足資給予被告2 人
    懲儆之效，併予敘明。
據上論斷，應依刑事訴訟法第299 條第1 項前段，刑法28條、第
339 條第1 項、第41條第1 項前段、第51條第5 款，刑法施行法
第1條之1第1項、第2項前段，判決如主文。
本案經檢察官林慈雁到庭執行職務
中    華    民    國    98    年    12    月    11    日
              刑事第二十二庭審判長法  官  潘  長  生
                                  法  官  侯  志  融
                                  法  官  曹  惠  玲
以上正本證明與原本無異。
如不服本判決應於送達後10日內向本院提出上訴書狀，並應敘述
具體理由；其未敘述上訴理由者，應於上訴期間屆滿後20日內向
本院補提理由書（均須按他造當事人之人數附繕本）「切勿逕送
上級法院」。
                                 書記官   洪  紹  甄
中    華    民    國    98    年    12    月    17    日
附錄本案論罪科刑法條全文：
刑法第339條
意圖為自己或第三人不法之所有，以詐術使人將本人或第三人之
物交付者，處5 年以下有期徒刑、拘役或科或併科1 千元以下罰
金。
以前項方法得財產上不法之利益或使第三人得之者，亦同。
前二項之未遂犯罰之。
附    表：
┌───┬───────┬───────────┬───┐
│編 號 │提供帳戶者    │交付之時、地及帳戶    │交付之│
│      │              │                      │對象  │
├───┼───────┼───────────┼───┤
│  1   │戊 ○ ○      │97年9 月9 日在臺北縣亞│己○○│
│      │              │東醫院對面之統一超商前│      │
│      │              │，交付合作金庫銀行土城│      │
│      │              │分行帳號0000000000000 │      │
│      │              │號                    │      │
├───┼───────┼───────────┼───┤
│  2   │戊 ○ ○      │97年9 月10日下午在臺北│      │
│      │              │縣新莊市某媽祖廟門口，│丙○○│
│      │              │交付臺新銀行景平分行帳│      │
│      │              │號0000-00-0000000-0 號│      │
│      │              │（起訴書誤為00000000  │      │
│      │              │907號）               │      │
├───┼───────┼───────────┼───┤
│  3   │辛  ○        │97年9 月8 日下午1 時30│      │
│      │              │分許，在臺北縣板橋市四│己○○│
│      │              │川路1 段之燦坤3C店前，│      │
│      │              │交付第一商業銀行丹鳳分│      │
│      │              │行帳號00000000000號   │      │
│      │              │                      │      │
├───┼───────┼───────────┼───┤
│  4   │蕭 銘 漢      │97年9 月12日下午4 、5 │丙○○│
│      │              │時許，在臺北縣三峽鎮中│      │
│      │              │圍街，交付中國信託商業│      │
│      │              │銀行土城分行帳號369540│      │
│      │              │182093號              │      │
└───┴───────┴───────────┴───┘

司法院資訊處製作；財團法人民間司法改革基金會備份。
